臺灣高等法院刑事判決
110年度上訴字第205號
上  訴  人  
即  被  告  朱浩彣


指定辯護人  本院公設辯護人 陳德仁
上列上訴人即被告因違反毒品危害防制條例案件，不服臺灣臺北
地方法院108年度訴字第927號，中華民國109年12月10日第一審
判決（起訴案號：臺灣臺北地方檢察署108年度偵字第16966號）
，提起上訴，本院判決如下：
    主  文
上訴駁回。
    事實及理由
一、本案經本院審理結果，認第一審以上訴人即被告（下稱「被
    告」）朱浩彣犯修正前毒品危害防制條例第4條第6項、第2
    項之販賣第二級毒品未遂罪，事證明確，並說明被告販賣第
    二級毒品甲基安非他命前持有該第二級毒品之低度行為，為
    高度之販賣行為所吸收，不另論罪，以及被告已著手販賣行
    為，惟尚未售出任何第二級毒品，犯罪係屬未遂，依刑法第
    25條第2項之規定，按既遂犯刑度減輕之，又被告於警詢、
    偵訊及原審審理時均自白確有販賣第二級毒品甲基安非他命
    ，有修正前毒品危害防制條例第17條第2項之適用，應減輕
    其刑，且被告就本案販賣第二級毒品犯行供出毒品來源與查
    獲劉彥宏間具有相當因果關係，應依毒品危害防制條例第17
    條第1項減輕其刑，被告有上述3種以上刑之減輕事由，依法
    依較少之數遞減其刑。並審酌被告為謀一己私利，販賣毒品
    嚴重危及社會秩序及他人身心健康，其行為甚屬不當，惟念
    其犯後坦承犯行，態度良好，兼衡本案預定交易之毒品種類
    、數量、犯罪所得，及被告之素行、手段、生活情況、智識
    程度等一切情狀，量處有期徒刑1年，同時諭知沒收，認事
    用法及量刑均無不當，應予維持，除證據部分應補充「被告
    於本院審理時之自白」外，其餘均引用第一審判決書記載之
    事實、證據及理由（如附件）。
二、被告上訴意旨略以：被告販賣第二級毒品犯行，固戕害他人
    身心，然被告係因龐大債務所逼，造成憂鬱、失眠等精神疾
    病，又為了償還債務，禁不起誘惑，在警方釣魚下，誤蹈法
    網。被告被逮捕後認真面對債務，目前已積極與債權人協商
    ，並且持續從事外送工作，同時為了對過往行為懺悔，雖工
    作繁忙，仍持續撥出時間從事公益活動，希望能彌補對社會
    造成之傷害，被告也擔心有重大疾病之母親。再者，被告販
    賣之第二級毒品，數量非鉅，尚非大盤中盤大量散佈轉讓之
    情形，且毒品並未流出，犯罪所生危害尚小，加以被告自始
    坦承犯行，積極配合警方供出上游，犯後態度甚佳。綜合上
    述，本件量處經減刑後之販賣第二級毒品罪法定最低度刑，
    仍情輕法重，客觀上足以引起一般人同情，懇請鈞院依刑法
    第59條規定酌減其刑至6個月，被告得以易科罰金，讓被告
    可以持續工作並按期清償債務云云。
三、本院查：
　㈠按量刑係法院就繫屬個案之犯罪所為之整體評價，為事實審
    法院得依職權裁量之事項，苟其量刑已以行為人之責任為基
    礎，並斟酌刑法第57條各款所列之情狀，在法定刑度內酌量
    科刑，無偏執一端，或濫用其裁量權限，致明顯失出失入之
    情形，自不得任意指為不當或違法。經核原審以被告本案犯
    行事證明確，論以販賣第二級毒品未遂罪，適用刑法第25條
    第2項、修正前毒品危害防制條例第17條第2項、毒品危害防
    制條例第17條第1項之規定，上述3種以上刑之減輕事由，依
    法依較少之數遞減其刑，並審酌被告販賣毒品嚴重危及社會
    秩序及他人身心健康，惟念犯後坦承犯行，態度良好，兼衡
    本案預定交易毒品種類、數量等一切情狀，量處有期徒刑1
    年，堪認已具體審酌刑法第57條各款所列關於刑罰量定之相
    關情狀，客觀上並未逾越法定刑度或濫用其裁量權限，亦無
    量刑過重之情形，核屬事實審法院量刑職權之適法行使，並
    無明顯失當或不合比例原則之處。
　㈡被告執前詞提起上訴。惟：
　⒈刑法第59條規定之酌量減輕其刑，必須依犯罪情節，另有特
    殊之原因與環境，在客觀上足以引起一般同情，認為即使予
    以宣告法定最低度刑，猶嫌過重者，始有其適用。此所謂法
    定最低度刑，固包括法定最低本刑；惟遇有其他法定減輕之
    事由者，則應係指適用其他法定減輕事由減輕後之最低度刑
    而言，倘被告別有其他法定減輕事由者，應先適用法定減輕
    事由減輕其刑後，猶認其犯罪之情狀顯可憫恕，即使科以該
    減輕後之最低度刑仍嫌過重者，始得適用刑法第59條規定酌
    量減輕其刑。又行為人如原即有販賣毒品營利之犯意，雖因
    經警設計誘捕（俗稱釣魚），致實際上不能完成毒品交易，
    然因其原即具有販賣毒品之意思，客觀上又已著手於販賣行
    為，仍應論以販賣毒品未遂罪（最高法院102 年度台上字第
    3427號判決意旨參照）。
　⒉準此，毒品除侵害施用者身心健康、造成整體國力實質衰減
    外，亦衍生家庭、社會治安問題，因此政府近年來積極查緝
    毒品案件，並在各大媒體廣泛宣導反毒，被告自不能諉為不
    知，被告亦經依刑法第25條第2項、毒品危害防制條例第17
    條第1項、修正前同條例第17條第2項之規定減輕其刑，已無
    科以減輕後最低刑度仍嫌過重之情，無再依刑法第59條減輕
    其刑之必要，業由原審敘明（見原判決理由欄貳、二、㈤）
    並經本院引用。又被告朱浩彣意圖營利，基於販賣第二級毒
    品犯意，以社群軟體暱稱「優質NiCe可幫問」向聊天室內不
    特定人兜售毒品，適員警林奕衡執行網路巡邏勤務，發覺前
    揭暱稱有異，遂與被告聯繫，議定以新臺幣7,500元之價格
    販賣第二級毒品甲基安非他命3公克予林奕衡，被告取款時
    旋遭逮捕（詳見原判決事實欄一、㈡），亦由原審認定並經
    本院引用，則被告原有販賣毒品犯意，嗣著手實行販賣第二
    級毒品而未遂，原審亦如前述已依刑法第25條第2 項之規定
    ，按既遂犯刑度減輕之。至上訴意旨雖陳稱被告為了償還債
    務，禁不起誘惑等語，然被告為清償債務，欲販賣毒品營利
    ，並無受他人威逼脅迫或有其他不得已之情由。上訴意旨另
    陳稱被告因龐大債務造成精神疾病、工作雖繁忙仍從事公益
    活動、也擔心有重大疾病之母親，且有臺北市內湖老人服務
    中心110年1月29日所發被告志願服務績效證明書、臺北醫學
    大學附設醫院被告診斷證明書（乙種）及衛生福利部中央健
    康保險署臺北業務組基隆聯絡辦公室110年1月27日印發之蔡
    麗貞全民健康保險重大傷病核定審查通知書（第二聯民眾收
    執聯）（以上見本院卷第89、91、93頁）可參，以及主張被
    告販賣毒品數量非鉅且並未流出、被告自始坦承犯行，積極
    供出上游，犯後態度甚佳，然被告家庭狀況、本案犯後態度
    等，均為量刑輕重之參考，尚未足徵被告本案有令人同情之
    事由。是依本案犯罪情節，被告犯行尚無在客觀上有足以引
    起一般同情之處，亦未在適用法定減輕事由減輕其刑後，猶
    認犯罪情狀顯可憫恕。　　
四、綜上，被告以上訴意旨所指情事，主張依刑法第59條酌減其
    刑，並非可採。本件被告上訴為無理由，應予駁回。
據上論斷，應依刑事訴訟法第368條、第373條，判決如主文。
本案經檢察官黃怡華提起公訴，由檢察官楊四猛到庭執行職務。
中　　華　　民　　國　　110 　年　　3 　　月　　18　　日
　　　　　　      刑事第七庭  審判長法　官  孫惠琳
　　　　　　　　　　　　　　　　　  法　官  王惟琪
　　　　　　　　　　　　　　　　　  法　官  連雅婷
以上正本證明與原本無異。
如不服本判決，應於收受送達後20日內向本院提出上訴書狀，其
未敘述上訴之理由者並得於提起上訴後20日內向本院補提理由書
（均須按他造當事人之人數附繕本）「切勿逕送上級法院」。
                                    書記官  潘文賢
中　　華　　民　　國　　110 　年　　3 　　月　　18　　日

附件：
臺灣臺北地方法院刑事判決
108年度訴字第927號
公　訴　人　臺灣臺北地方檢察署檢察官
被　　　告　朱浩彣　
　　　　　　　　　　
　　　　　　　　　　
　　　　　　　　　　
選任辯護人　黃志樑律師
上列被告因違反毒品危害防制條例案件，經檢察官提起公訴（10
8年度偵字第16966號、108年度毒偵字第3027號），本院判決如
下：
    主  文
朱浩彣施用第二級毒品，處有期徒刑叁月，如易科罰金，以新臺
幣壹仟元折算壹日。又販賣第二級毒品，未遂，處有期徒刑壹年
。
扣案之第二級毒品甲基安非他命陸包（含包裝袋陸只，驗餘淨重
共肆點陸壹柒捌公克）均沒收銷燬；扣案之iPhone手機壹支（含
門號0000000000號之SIM卡壹枚）沒收。
    事  實
一、朱浩彣明知甲基安非他命係毒品危害防制條例第2條第2項第
    2款所定之第二級毒品，不得持有、施用、販賣，竟分別為
    下列行為：
  ㈠基於施用第二級毒品之犯意，於民國108年7月4日14時許，在
    臺北市○○區○○路0段000巷00弄0○0號301室日租套房，以將第
    二級毒品甲基安非他命置於玻璃球燒烤吸食煙霧之方式，施
    用第二級毒品1次。
  ㈡意圖營利，基於販賣第二級毒品之犯意，在社群軟體Grindr
    內以暱稱「優質NiCe可幫問」向聊天室內之不特定人兜售毒
    品。適新北市政府警察局新莊分局福營派出所警員林奕衡於
    108年7月5日0時許執行網路巡邏勤務，發覺朱浩彣之暱稱有
    異，遂透過上開通訊軟體與其聯繫，議定以新臺幣（下同）
    7,500元之價格販賣第二級毒品甲基安非他命3公克予林奕衡
    ，朱浩彣再以通訊軟體LINE與林奕衡互加好友供作聯繫。林
    奕衡依約於108年7月5日1時49分許，抵達臺北市○○區○○路0
    段000巷00號前，並依朱浩彣之LINE指示分別將現金1,000元
    放在上址轉角花圃、6,500元放在車牌號碼000-000號普通重
    型機車之前置物箱裡，並取出朱浩彣放在該置物箱之第二級
    毒品甲基安非他命3包，嗣朱浩彣走向前揭機車取款時，旋
    遭逮捕而未遂，經警在現場扣得第二級毒品甲基安非他命3
    包及iPhone手機1支（含門號0000000000號之SIM卡1枚），
    並經朱浩彣同意搜索，由朱浩彣帶警前往上開臺北市大安區
    仁愛路之居處執行搜索，扣得第二級毒品甲基安非他命3包
    （前揭甲基安非他命6包驗前總淨重4.6201公克）；復徵得
    朱浩彣同意採尿，尿液送驗結果呈安非他命、甲基安非他命
    陽性反應，而查悉上情。
二、案經新北市政府警察局新莊分局報告臺灣臺北地方檢察署（
    下稱臺北地檢署）檢察官偵查起訴。
    理  由
壹、程序方面
    本判決所引用之證據業經依法踐行調查證據之程序，亦無違
    反法定程序取得之情形，檢察官、被告朱浩彣及其辯護人就
    各該證據之證據能力復無爭執，自均具證據能力。
貳、實體方面
一、上開事實，據被告迭於警詢、偵訊、本院準備程序及審理時
    均坦承不諱（見偵卷第16頁至第23頁、第113頁至第114頁；
    本院卷第100頁、第162頁），並有108年7月5日新北市政府
    警察局新莊分局搜索扣押筆錄、扣押物品目錄表、扣押物品
    收據、自願受搜索同意書、受採集人尿液檢體人姓名及檢體
    編號對照表、新北市政府警察局新莊分局福營派出所108年7
    月5日職務報告、通訊軟體Grindr對話譯文、通訊軟體LINE
    對話譯文、被告手機通訊軟體對話翻拍照片及採證照片、臺
    北榮民總醫院108年9月5日北榮毒鑑字第C0000000號毒品成
    分鑑定書、台灣檢驗科技股份有限公司108年7月23日濫用藥
    物檢驗報告等在卷可稽（見偵卷第31頁至第39頁、第55頁至
    第93頁、第125頁、第133頁），復有第二級毒品甲基安非他
    命6包、iPhone手機1支扣案為證，是被告之任意性自白與事
    實相符，可以採信。而一般民眾普遍認知買賣毒品是非法的
    ，且政府查禁森嚴，重罰不寬貸。考量常情，倘非有利可圖
    ，絕無甘冒被重罰之理。從而，舉凡有償交易，除非有反證
    證明確實另基於某種非圖利之本意外，不能因無法查悉販入
    價額作為是否高價賣出之比較，就認定行為人無營利之意思
    （最高法院93年度台上字第1651號、87年度台上字第3164號
    判決意旨）。本案被告與喬裝買家之警員林奕衡素不相識，
    若無利潤可圖，衡情應無甘冒被重罰之風險，以相同價格或
    低價販賣第二級毒品之可能，足見被告販賣毒品之行為，確
    有營利意圖。綜據上情，本案事證明確，被告販賣第二級毒
    品未遂之犯行足可認定，應依據法律論罪科刑。
二、論罪科刑
  ㈠被告行為後，毒品危害防制條例第4條第2項於109年1月15日
    修正公布，並於同年7月15日施行。修正前毒品危害防制條
    例第4條第2項規定「製造、運輸、販賣第二級毒品者，處無
    期徒刑或七年以上有期徒刑，得併科新臺幣一千萬元以下罰
    金」，修正後規定「製造、運輸、販賣第二級毒品者，處無
    期徒刑或十年以上有期徒刑，得併科新臺幣一千五百萬元以
    下罰金」，修正後之規定法定刑顯然較修正前之法定刑為高
    ，是以，修正後規定並無較有利於被告之情形，依刑法第2
    條第1項前段規定，自應適用被告行為時之法律即修正前毒
    品危害防制條例第4條第2項規定。
  ㈡按甲基安非他命屬毒品危害防制條例第2條第2項第2款所規範
    之第二級毒品。又所謂販賣行為，須有營利之意思，著手乃
    指實行犯意，尚未達於犯罪既遂之程度而言，被告欲出售本
    案之第二級毒品予警員林奕衡以牟利，兩造就此毒品交易已
    達成合意，被告並攜帶毒品前往約定地點當面交易毒品，嗣
    因警方當場查獲而未完成交易，則被告之行為已該當販賣行
    為之著手。是核被告就犯罪事實一、㈠所為，係犯毒品危害
    防制條例第10條第2項施用第二級毒品罪，就犯罪事實一、㈡
    所為，係犯修正前毒品危害防制條例第4條第6項、第2項之
    販賣第二級毒品未遂罪。被告施用第二級毒品甲基安非他命
    前後持有該第二級毒品之低度行為，為高度之施用行為所吸
    收，不另論罪；被告販賣第二級毒品甲基安非他命前持有該
    第二級毒品之低度行為，為高度之販賣行為所吸收，亦不另
    論罪。被告已著手於販賣行為之實施，惟尚未售出任何第二
    級毒品，其犯罪係屬未遂，爰依刑法第25條第2項之規定，
    按既遂犯之刑度減輕之。被告上開施用、販賣第二級毒品之
    犯行，犯行時間不同，行為態樣互殊，犯意各別，應分論併
    罰。
  ㈢被告為本案行為後，毒品危害防制條例第17條第2項業於109
    年1月15日修正公布，並於同年7月15日生效，修正前規定：
    「毒品危害防制條例第4條至第8條之罪於偵查及審判中均自
    白者，減輕其刑」，修正後規定「犯第4條至第8條之罪於偵
    查及歷次審判中均自白者，減輕其刑」，則修正後明定被告
    須於偵查及歷次審判中均自白者，方得減輕其刑，相較於修
    正前並未明確規定被告於歷次審判中均須自白才能減刑，新
    法之減刑條件較舊法嚴格，對被告並未較有利，是本案應適
    用被告行為時之法律即修正前毒品危害防制條例第17條第2
    項。查被告於警詢、偵訊及本院審理時均自白確有販賣第二
    級毒品甲基安非他命之事實，已如前述，則有毒品危害防制
    條例第17條第2項規定之適用，應減輕其刑。
  ㈣又按毒品危害防制條例第17條第1項規定，犯該條例第4條至
    第8條、第10條或第11條之罪，供出毒品來源，因而查獲其
    他正犯或共犯者，減輕或免除其刑。所稱「供出毒品來源，
    因而查獲其他正犯或共犯者」，係指被告供出毒品來源之有
    關資料，諸如正犯或共犯之姓名、年籍、住居所或其他足資
    辨別之特徵等，使調查或偵查犯罪之公務員因而對之發動調
    查或偵查並查獲者而言。又所謂「供出毒品來源」，當係指
    犯該條例所定上開各罪之人，供出其所犯上開各罪該次犯行
    之毒品來源而言。亦即被告之「供出毒品來源」，與調查或
    偵查犯罪之公務員對之發動調查或偵查並進而查獲之間，須
    有先後且具有相當因果關係者，始克相當，非謂被告一有「
    自白」，供述毒品之來源，即應依上開規定予以減輕或免除
    其刑。經查，被告於本案查獲後，於警詢時即供述其毒品來
    源為LINE暱稱「彥」之人，嗣並提供「彥」所使用之銀行帳
    戶供警方追查，之後確有查獲劉彥宏販毒案並經臺北地檢署
    檢察官偵結起訴（109年度偵字第13317號），有前開檢察官
    起訴書附卷可憑（見本院卷第129頁至第131頁），堪認被告
    就本案販賣第二級毒品犯行已供出毒品來源為劉彥宏並因而
    查獲，其供出毒品來源與查獲間具有相當因果關係，是被告
    被訴本案犯行應依毒品危害防制條例第17條第1項之規定減
    輕其刑。被告有以上所述3種以上刑之減輕事由，依法依較
    少之數遞減其刑。
  ㈤辯護人雖稱請依刑法第59條減刑云云，惟刑法第59條規定之
    酌量減輕其刑，必須犯罪另有特殊之原因與環境，在客觀上
    足以引起一般同情，認為即使予以宣告法定最低度刑，猶嫌
    過重者，始有其適用。而毒品之危害，除侵害施用者之身心
    健康外，並造成整體國力之實質衰減，復因毒品施用者為取
    得購買毒品所需之金錢，亦衍生家庭、社會治安問題，因此
    政府近年來為革除毒品之危害，除於相關法令訂定防制及處
    罰之規定外，並積極查緝毒品案件，復在各大媒體廣泛宣導
    反毒，被告對此自不能諉為不知，出售毒品造成毒品在社會
    上擴散，足以危害他人身心健康，復查無被告本案犯罪有何
    特殊之原因或環境而在客觀上足以引起一般同情，且被告已
    依刑法第25條第2項、修正前毒品危害防制條例第17條第1項
    、第2項之規定減輕其刑，已無即使科以該減輕後之最低刑
    度仍嫌過重之情形，是無再依刑法第59條減輕其刑之必要。
  ㈥爰審酌被告應深知毒品戕害身心，竟仍施用第二級毒品，甚
    為謀一己私利，販賣毒品嚴重危及社會秩序及他人身心健康
    ，其行為甚屬不當，惟念其犯後坦承犯行，態度良好，兼衡
    本案預定交易之毒品種類、數量、犯罪所得，及被告之素行
    、手段、生活情況、智識程度等一切情狀，就其所犯施用第
    二級毒品及販賣第二級毒品未遂之犯行分別量處如主文所示
    之刑，並就施用第二級毒品部分諭知易科罰金之折算標準。
  ㈦扣案之白色或透明晶體6包（含包裝袋6只，驗前淨重共4.620
    1公克，取樣共0.0023公克鑑驗用罄，驗餘淨重共4.6178公
    克）經鑑驗，檢出第二級毒品甲基安非他命成分，均應依毒
    品危害防制條例第18條第1項前段規定宣告沒收銷燬。而上
    開毒品外包裝部分，因其上必含有以現今技術無法完全析離
    之微量毒品，且無析離之必要，應與毒品視為一體，同依上
    開規定宣告沒收銷燬。扣案之iPhone手機1支（含門號00000
    00000號SIM卡1枚）為被告所有，且用於與警員林奕衡聯繫
    本案毒品交易，應依毒品危害防制條例第19條第1項沒收。
據上論斷，應依刑事訴訟法第299條第1項前段，判決如主文。
本案經檢察官黃怡華偵查起訴，檢察官劉承武、程秀蘭、葉芳秀
到庭實行公訴。　　
中　　華　　民　　國　　109 　年　　12　　月　　10　　日
　　　　　　　　　刑事第二十三庭  審判長法  官  余銘軒
　　　　　　　　　                      法  官  陳翌欣
　　　　　　　　　                      法  官  卓育璇
以上正本證明與原本無異。
如不服本判決，應於收受送達後20日內向本院提出上訴書狀，並
應敘述具體理由；其未敘述上訴理由者，應於上訴期間屆滿後20
日內向本院補提理由書（均須按他造當事人之人數附繕本），「
切勿逕送上級法院」。
　　　　　　　　　　　　　　　　        書記官　莊琬婷

中　　華　　民　　國　　109 　年　　12　　月　　10　　日

附錄本案論罪科刑法條全文
毒品危害防制條例第10條
施用第一級毒品者，處六月以上五年以下有期徒刑。
施用第二級毒品者，處三年以下有期徒刑。

（修正前）毒品危害防制條例第4條
製造、運輸、販賣第一級毒品者，處死刑或無期徒刑；處無期徒
刑者，得併科新臺幣三千萬元以下罰金。
製造、運輸、販賣第二級毒品者，處無期徒刑或十年以上有期徒
刑，得併科新臺幣一千五百萬元以下罰金。
製造、運輸、販賣第三級毒品者，處七年以上有期徒刑，得併科
新臺幣一千萬元以下罰金。
製造、運輸、販賣第四級毒品者，處五年以上十二年以下有期徒
刑，得併科新臺幣五百萬元以下罰金。
製造、運輸、販賣專供製造或施用毒品之器具者，處一年以上七
年以下有期徒刑，得併科新臺幣一百五十萬元以下罰金。
前五項之未遂犯罰之。